臺灣高等法院刑事判決　　　　　　　　95年度上訴字第2005號
上　訴　人
即　被　告　甲○○
選任辯護人　許巍騰律師
上　訴　人
即　被　告　乙○○
　　　　　　　　　　　2
選任辯護人　李德正律師
　　　　　　劉楷律師
上列上訴人因毒品危害防制條例案件，不服臺灣桃園地方法院94
年度訴字第1824號，中華民國95年4月6日第一審判決（起訴案號
：臺灣桃園地方法院檢察署94年度偵字第3259號），及移送併案
審理（臺灣台南地方法院檢察署94年度偵字第7551號）提起上訴
，本院判決如下：
    主  文
原判決撤銷。
甲○○共同運輸第三級毒品，處有期徒刑捌年；扣案第三級毒品
愷他命伍包（驗餘總淨重肆仟捌佰捌拾捌點捌貳公克）、用以包
裝前述毒品所用之塑膠袋伍個及門號0000000000號（連同ＳＩＭ
卡）行動電話壹支，均沒收。
乙○○無罪。
    事  實
一、甲○○明知愷他命（Ketamine，俗稱K他命）係毒品危害防
    制條例第2條第2項第3款所稱第三級毒品，並為行政院依懲
    治走私條例第2條第4項規定公告之「管制物品項目及其數額
    」甲項第4款所列管制進出口之物品，禁止運輸、私運進口
    ，竟基於運輸第三級毒品愷他命之犯意，欲由大陸地區運輸
    該毒品入境我國及萌生尋找他人為其攜帶第三級毒品愷他命
    入境，適於民國93年3、4月間某日，甲○○在姓名、年籍不
    詳綽號「阿清」之人位於桃園縣桃園市○○路住處與丙○○
    （所犯共同運輸第三級毒品罪部分，業經臺灣高等法院臺中
    分院判處有期徒刑8年確定）閒聊時，而知悉丙○○曾偷渡
    大陸之事及經丙○○告知所使用行動電話門號為0000000000
    號。數日後，甲○○即以該電話號碼與丙○○聯繫，雙方並
    約定見面地點，嗣丙○○依約駕駛自小客車前往桃園縣桃園
    市○○路與中正路之交岔路口與之會面，甲○○即向丙○○
    表示願給付報酬，而邀其以偷渡方式至大陸地區運輸第三級
    毒品愷他命返回臺灣。遂共同基於私運管制物品進口、運輸
    第三級毒品愷他命之犯意聯絡，並談妥以每公斤愷他命新臺
    幣（下同）50,000元，計5公斤，共250,000元，作為私運愷
    他命毒品入臺之代價，甲○○且先交付100,000元予丙○○
    作為偷渡至大陸費用，約定尾款150,000元則於事成後再行
    交付，並以其所有門號0000000000號、0000000000號行動電
    話號碼（未扣案）作為事成後聯繫交付毒品事宜，甲○○並
    告知丙○○其會先前往大陸福建省，俟丙○○以偷渡方式至
    大陸福建省。謀定後，甲○○隨即先行於93年4月8日一同搭
    機前往大陸福建省廈門縣，並投宿於該地「金都酒店」。而
    丙○○、甲○○、船長丁○○、船員戊○○復未經主管機關
    許可，不得將船舶航行至大陸地區之犯意聯絡，由亦有犯意
    聯絡之姓名、年籍不詳綽號「楊仔」之成年人安排中華民國
    船舶船籍設於宜蘭縣南方澳港之「金福利號」漁船之船長丁○○、船員戊○○，於93年4月11日18時25分許，自臺中縣
    梧棲港以釣魚名義報關出港，而後未經許可，即駕駛該船舶
    搭載躲於密艙內之丙○○，擅自航行至大陸地區福建省平潭
    縣外海牛山島以東18浬海域，丙○○再轉搭姓名、年籍不詳
    之大陸地區成年男子駕駛之大陸籍小船，航行至福建省平潭
    縣沿海上岸，在廈門「金都酒店」與甲○○會面、商談運輸
    毒品事宜，甲○○並安排丙○○暫居於福建省廈門縣，嗣在
    廈門縣談妥以將愷他命5大包偽裝成茶葉包裝之方式，私運
    愷他命進口及運輸回臺暨偷渡返臺之相關細節後，於93年4
    月19日19時許，由甲○○委託同具前開私運管制物品、運輸
    第三級毒品犯意聯絡之姓名、年籍不詳綽號「阿壽」之大陸
    地區成年男子，將偽裝成茶葉包裝之愷他命5大包（驗餘總
    淨重4888.82公克）轉交予丙○○，而丙○○即搭乘綽號「
    阿壽」之人所駕駛之大陸籍小船（綽號「阿壽」之人另與丙○○共謀私行運送己○○等10名大陸地區女子非法進入臺灣
    地區部分，甲○○並不知情），於93年4月19日19時許，自
    大陸地區福建省平潭縣東澳港出海，航行約2至3小時後，於
    93 年4月19日22時許，在福建省平潭縣外海牛山島以東18浬
    海域，轉搭前開留於原地等候之丁○○、戊○○所駕駛之「
    金福利號」漁船，而後未經許可進入臺灣地區領海，其後再
    轉搭「勝興號」漁船（該船船長庚○○及船員辛○○對丙○○運輸第三級毒品愷他命並不知情）抵達彰化縣外海3. 1浬
    海域，而以前開方式，將管制之愷他命私運進口及運輸進入
    臺灣地區。嗣於93年4月21日凌晨4時20分許，在本國海域彰
    化縣外海3.1浬處，為警查獲，並扣得甲○○、丙○○私運
    進口及輸入之第三級毒品愷他命共5大包（驗餘總淨重4888
    ‧82公克），及在丙○○口袋內扣得其所有且供聯絡運輸毒
    品用門號0000000000號（連同ＳＩＭ卡）行動電話1支，始
    查悉上情。
二、案經行政院海岸巡防署海洋巡防總局第三海巡隊移送臺灣彰
    化地方法院檢察署呈請臺灣高等法院臺中分院檢察署令轉臺
    灣桃園地方法院檢察署檢察官偵查起訴及移送併案審理。
    理  由
壹、有罪部分：
一、程序方面：
    按被告以外之人於審判外之言詞或書面陳述，除法律有規定
    者外，不得作為證據。被告以外之人於審判外向法官所為之
    陳述，得為證據，刑事訴訟法第159條第1項、第159條之1第
    1項定有明文。查共犯即證人丙○○於其因本案所犯之臺灣
    高等法院臺中分院93年上訴字第1741號違反毒品危害防制條
    例案件之法院審理中之供述，雖屬被告以外之人於審判外所
    為之陳述，惟既係向法官所為之陳述，揆諸前揭規定，應有
    證據能力。又被告以外之人於審判外之陳述，雖不符前4條
    之規定，而經當事人於審判程序同意作為證據，法院審酌該
    言詞陳述或書面陳述作成時之情況，認為適當者，亦得為證
    據，當事人、代理人或辯護人於法院調查證據時，知有第15
    9條第1項不得為證據之情形，而未於言詞辯論終結前聲明異
    議者，視為有前項之同意，同法第159條之5亦定有明文，而
    證人丙○○於其所涉上開93年上訴字第1741號刑事案件之偵
    查及本案偵查中所為之供述，均係被告以外之人於審判外所
    為之陳述，惟公訴人、被告及其辯護人就前開審判外之陳述
    於本院準備程序中並未爭執其證據能力，迄言詞辯論終結前
    ，亦未表示異議（僅爭執證人陳述之真實性），本院審酌證
    人丙○○陳述作成時之情況，核無違法取證及證明力明顯過
    低之瑕疵，認為以之作為證據為適當，亦認均有證據能力。
    再證人丙○○於上開案件警詢中之供述，與審判中經具結作
    證之證詞不符，惟先前之陳述，並未有違法取供之不自由情
    狀，且甫案發較無利害衡量，又與其本身為被告之該案件中
    偵、審所供皆相同，而具有較可信之特別情狀，且為證明本
    案犯罪事實所必要，依刑事訴訟法第159條之2規定亦有證據
    能力，辯護人爭執該證人警詢筆錄之證據能力即有未洽。
二、實體方面：
(一)、上訴人即被告甲○○經本院合法傳喚未到庭，惟據其於本院
    準備程序及原審所陳，固不否認有於93年4月8日搭乘飛機前
    往大陸地區，而證人丙○○於上開時、地搭乘漁船偷渡至大
    陸地區福建省，嗣攜帶第三級毒品愷他命5包後，再搭乘漁
    船準備以偷渡方式自大陸地區運輸第三級毒品返國時，即為
    警在臺灣海域地區查獲之事實，惟矢口否認有與丙○○共同
    運輸或走私第三級毒品愷他命及搭乘中華民國船舶未經主管
    機關許可，不可航行至大陸地區之犯行，辯稱：丙○○曾向
    伊借錢，卻遲未清償。且於94年4月初，伊與朋友壬○○在
    路上偶遇丙○○後，伊有因該借款之事毆打丙○○，雙方當
    時並約定等伊於93年4月23日自大陸回國後再解決債務，伊
    始將門號0000000000號、0000000000號行動電話號碼留給丙○○，而伊在大陸開設公司，才會往返兩岸，確實無與丙○○共同運輸及走私毒品返國，並舉證人壬○○為證云云。經
    查：
(二)、上開犯罪事實，迭據丙○○於其所涉上開93年上訴字第1741
    號違反毒品危害防制條例案件之警詢、偵查及法院審理中供
    證綦詳，而共犯即丙○○於93年4月19日19時許，搭乘漁船
    自大陸地區福建省平潭縣東澳港出海，以偷渡方式，將管制
    之愷他命私運進口及運輸進入臺灣地區。嗣於93年4月21日
    凌晨4時20分許，為警在我國海域查獲，並查扣白色粉末5包
    ，而該白色粉末，經送鑑定結果：拆封檢視共5大包，予以
    編號一至五，(1)實際總毛重4956.72公克（含外包裝袋重）
    ，總淨重4889.12公克，共取0.30公克供鑑驗用罄，總餘488
    8.82公克。(2)編號一至五：均檢出三級毒品愷他命（Ketami
    ne，俗稱K他命）成分。(3)抽樣編號一測得三級毒品愷他命
    之純度約為22.6％，此有內政部警政署刑事警察局鑑驗通知
    書93年5月31日刑鑑科字第0930087316號鑑驗通知書1份在卷
    可稽，復有內政部警政署入出境管理局入出國日期證明書、
    電話通聯資料、照片各1份及門號0000000000號行動電話1支
    扣案可憑，並經本院依職權調閱臺灣高等法院臺中分院93年
    上訴字第1741號刑事卷宗全卷查證屬實。
(三)、雖被告甲○○以前揭情詞置辯，惟查：
１、本案上述毒品係被告甲○○要求丙○○以偷渡至大陸之方式
    代為運輸來臺，並允諾給予丙○○250,000元之報酬，嗣被
    告甲○○在大陸地區福建省廈門縣「金都酒店」與以偷渡方
    式至大陸地區之丙○○商談運輸第三級毒品返臺事宜，被告
    甲○○復經指示綽號「阿壽」之人交付愷他命毒品予丙○○
    ，丙○○旋即搭乘漁船之偷渡方式返臺之事實，業經丙○○
    於其所涉上開93年上訴字第1741號刑事案件於93年4月21日
    警詢中陳稱：伊於93年4月12日（應係11日之誤）由梧棲港
    搭乘金福利號漁船出港，出港並未至安檢站報關，伊是透過
    綽號「楊仔」之人介紹而搭乘該漁船偷渡出境，伊偷渡出境
    之目的是要偷渡毒品回臺灣，伊到大陸福建省廈門縣後，在
    金都酒店與綽號「林董」之人見面，「林董」叫伊夾帶5包K
    他命回臺，代價共為250,000元，且等到抵達臺灣後，再撥
    打門號0000000000號、0000000000號電話予對方聯絡。「林
    董」的綽號也叫作「阿弟」。另伊是於93年4月19日自大陸
    平潭港出海前，是由一名綽號「阿壽」之人將K他命交給伊
    帶回臺灣等語（見行政院海岸巡防署海洋巡防總局第三海巡
    隊刑事偵查卷宗第18頁以下）；於93年5月28日警詢中陳稱
    ：警方所提供甲○○之照片，就是綽號「阿弟」之人…。本
    案是在93年3、4月間在桃園縣春日路一位綽號「阿清」之人
    住處泡茶時，與甲○○碰面，當時甲○○自稱為「阿弟」，
    聊天時，甲○○知道伊曾去過大陸，就向伊要電話以便日後
    聯絡。之後，甲○○打電話約伊到桃園縣桃園市○○路與力
    行路口商談要伊前往大陸走私毒品來臺之事，並約定代價為
    每公斤50,000元之報酬。伊答應後，就聯絡綽號「楊仔」之
    人安排偷渡大陸的事，約隔一週，伊即依綽號「楊仔」之人
    安排搭乘漁船偷渡至大陸，就有人帶伊到「金都酒店」與甲○○碰面，…甲○○並告訴伊如何將毒品偷渡回臺灣。嗣於
    94年4月19日晚上，搭船離開大陸時，綽號「阿壽」之人交
    給我8包茶葉包裝盒，並告知是甲○○要交給伊的，伊也留
    著甲○○給的2支行動電話號碼等語（見臺灣彰化地方法院
    檢察署偵查卷宗93年少連偵字第34號偵查卷第139頁以下）
    ；於93年6月10日偵查中陳稱：是透過綽號「楊仔」之人安
    排搭乘「金福利號」漁船至大陸，到大陸後有與綽號「阿弟
    」之甲○○見面，是甲○○安排伊至大陸帶毒品返回臺灣，
    且約定攜帶每1公斤毒品，要給伊50,000元報酬，另在大陸
    「金都酒店」與甲○○見面時…，當時甲○○是告訴伊東西
    還沒有到，嗣於19日晚間伊搭乘漁船準備返回臺灣時，船長
    再交給伊茶葉包裝之毒品。甲○○有留2支電號給伊作為聯
    絡之用等語（見臺灣彰化地方法院檢察署偵查卷宗93年少連
    偵字第34號偵查卷第146頁以下）；於93年6月18日審理中陳
    稱：是在朋友「阿清」住處與綽號「阿弟」之甲○○聊天，
    並告訴甲○○伊曾去過大陸，甲○○當場就要伊電話。數天
    後，甲○○撥打電話與伊聯絡，約在桃園縣桃園市○○路與
    中正路口見面，談論走私麻藥劑，並沒有說是毒品，雙方並
    約定由伊負責走私夾帶5公斤毒品回臺，代價250,000元，甲○○先給伊100, 000元作為偷渡至大陸費用，剩餘150,000
    元，等伊回臺灣，再打電話給甲○○，甲○○來拿東西時會
    給伊尾款。甲○○有留0000000000號、0000000000號電話號
    碼給伊。後來伊透過綽號「楊仔」之人安排搭乘「金福利號
    」漁船偷渡至大陸。到大陸後有用大陸電話跟甲○○聯絡，
    甲○○派人帶伊至廈門住。19日搭乘漁船回臺灣時，由綽號
    「阿壽」之人交給伊8包茶葉包裝物品，伊還沒上岸，就遭
    警員查獲等語（見彰化地方法院93年訴字第750號刑事卷第1
    9頁以下）；於93年12月6日審理中再供稱：伊認罪，警員是
    透過伊留的手機查出甲○○的，甲○○就是「阿弟」等語明
    確（見臺灣高等法院臺中分院93年上訴字第1741號刑事卷第
    92頁、93頁），並有內政部警政署入出境管理局入出國日期
    證明書在卷可稽，及參以被告甲○○於原審審理中亦供稱：
    其有於93年4月8日搭乘飛機前往大陸地區，並在94年4月21
    日回國，另門號0000000000號、0000000000號行動電話確實
    由其使用等情（見原審94年10月26日準備程序筆錄）；再00
    00000000丙○○之行動電話，確有於93年3月3日與甲○○所
    使用之0000000000號行動電話有通聯紀錄3通可稽（見93年
    度少連偵字第34號卷第181、182頁）均與丙○○前揭所供相
    符合，足見丙○○前開自白應有所本，並非子虛。
２、辯護人雖以被告甲○○於大陸地區期間，依其使用電話通聯
    內容觀之，並無丙○○以所有電話撥打聯繫紀錄，因而質疑
    丙○○於其所涉違反毒品危害防制條例案件警、偵、審程序
    中所供述偷渡至大陸地區後，有撥打電話與被告甲○○聯絡
    、見面之情是否屬實？然丙○○偷渡至大陸地區後係以大陸
    電話撥打予被告甲○○聯絡，並非使用其所有門號00000000
    00號行動電話等情，業經丙○○供述明確，如前所述，是卷
    附丙○○所有門號0000000000號行動電話於94年4月中旬並
    無與被告甲○○使用之電話有通聯紀錄之情形，亦屬合理，
    實難依此即為被告甲○○有利之認定。
(四)、至丙○○於本案偵查及審理時固附和被告甲○○供詞改稱：
    92年底或93年初經由壬○○介紹向甲○○借錢，借款時壬○○也在場，雙方約好3個月還款。但還款時間還沒到，甲○○就要求伊還錢，壬○○乃帶伊至桃園市○○路、力行路口
    與甲○○見面，當時現場有5、6個人，甲○○有叫其他人毆
    打伊。嗣綽號「阿壽」之人叫伊帶毒品回臺，並遭查獲後，
    警察說叫伊指壹個人出來，說這樣罪會判比較輕，警察就拿
    照片給我看，伊因與甲○○有前揭借款糾紛、遭毆打之事，
    伊才說會向警員說是甲○○叫伊攜帶毒品回臺灣等語（見原
    審95年1月19日審判筆錄3頁以下、第18頁）。然核證人壬○○於原審審理時證稱：曾聽甲○○說過丙○○有欠甲○○錢
    之事，但之前並不認識丙○○，是丙○○與甲○○在桃園縣
    桃園市○○路與力行路口發生衝突時，伊才知道丙○○這個
    人，且記得發生衝突當日，伊與甲○○二人原本在車上（並
    無其他人），突然在路口碰到丙○○後，甲○○一人下車，
    並與丙○○發生毆打等語（見原審95年1月19日審判筆錄第1
    6頁以下），明顯有相互矛盾之處，則丙○○前揭嗣後改稱
    之詞是否屬實，已非無疑。反觀丙○○於其所涉違反毒品危
    害防制條例案件中已多次供稱係被告甲○○要求丙○○以偷
    渡至大陸之方式代為運輸第三級毒品愷他命來臺，並允諾給
    付250,000元之報酬，丙○○與被告甲○○在大陸地區福建
    省廈門縣「金都酒店」商談運輸毒品事宜。況丙○○所涉犯
    前揭違反毒品危害防制條例乙案，業經臺灣高等法院臺中分
    院判決確定，其當有可能因被告甲○○當庭在場且權衡利害
    關係而為有利於被告甲○○之證稱，更足徵丙○○於其所涉
    違反毒品危害防制條例案件審理中所稱之情屬實，是本案非
    但查無證據證明證人丙○○前於警詢、偵查及在前案法院審
    理時所為供稱係屬虛偽，反足證明其事後更易之詞，與事實
    不符，自無逕信其翻異之詞之理。是丙○○於本案偵查及審
    理時所為之證稱應係故為迴護被告甲○○脫罪之詞，殊難採
    信。
(五)、至於被告甲○○之辯護人提出大陸廈門市公安局邊防保衛分
    局之證明書一紙：以廈門市並無金都酒店登記在冊之資料，
    以資證明丙○○所自白犯罪之事實與實情不符云云。本院認
    ：該紙證明書，經本院送至海基會轉海協會認證，均未獲答
    覆。而檢察官又否認該紙證書之證據能力，且大陸地區所出
    具之文書，既未經認證，實難以採信該出具文書之單位曾出
    具該紙文書，從而即難以認該文書形式上為真正而有證據能
    力。再者廈門市是否沒有金都酒店，業經本院再予傳訊證人
    丙○○，其堅稱廈門市有金都酒店，伊真的住在金都酒店等
    語（見本院卷第175頁反面）。亦難以認證人丙○○之供陳
    為不實在。再者，丙○○在本院具結，經辯護人詰以（問：
    你犯的案件是否甲○○叫你去運的？）答：對（見本院卷17
    5頁正面）。雖其之後，再經辯護人詰以，為何在原審具結
    證稱，因與甲○○有過節才指認他，其亦證原審講的實在，
    剛剛因沒有很清楚問答的內容云云。惟以丙○○於原審所證
    ，其與甲○○有債務糾紛而被甲○○毆打等情，然就債務之
    發生過程與證人壬○○之證述互有不合之處，有如前述，則
    難以採信，丙○○於原審之證詞為可信。從而應認丙○○於
    本院最初所證為真正。
(六)、0000000000手機係遠傳電信股份有限公司易付卡於92年8月2
    5日至93年12月15日登記之使用人為甲○○，有經本院函查
    之該公司函文附本院卷（第72頁）可稽。而該易付卡門號無
    法使用指定轉接及漫遊功能，固有該公司95年8月15日遠傳
    （業服）字第09510705177號函可憑。另0000000000手機門
    號於92年5月26日至93年11月15日登記之使用人為癸○○，
    為易付卡，亦有本院函查之和信電信股份有限公司之函文可
    考（見本院卷第115頁），而易付卡無國際漫游功能，但在
    中國大陸廈門靠近金門之沿海地區係可接收到金門地區之基
    地台訊號，亦有該公司96年9月3日和信（企營）字第096208
    02937號函可憑（見本院卷第114頁）。而被告甲○○於原審
    亦坦承0000000000係其姨子申請給伊使用，這二支電話其在
    案發前、案發後伊都有在使用。（見原審卷第131頁）被告
    甲○○之辯護人以該二支行動電話為易付卡，在大陸地區不
    可能接、收任何資訊，固有上開電信公司之函文可參；惟依
    證人丙○○所供，其係被海巡署人員查獲時，始拿其手機上
    有記錄被告甲○○二支行動電話讓警方人員看，而依其警詢
    所供，其僅稱：被告甲○○告以其回來台灣後，依該二只行
    動電話與伊聯繫，並非指在大陸時要用該二支電話與伊聯繫
    ，則該二支電話之門號固係易付卡，而無法在大陸地區收、
    發通話，亦難為有利被告甲○○無參與本案犯行之認定。
(七)、被告甲○○與丙○○二人共同謀議欲以偷渡方式自大陸地區
    運輸第三級毒品返回臺灣後，被告甲○○即先交付100,000
    元予丙○○作為偷渡至大陸費用。又丙○○為私運前開愷他
    命進口及輸入臺灣地區，復依綽號「楊仔」之人安排搭乘船
    長丁○○、船員戊○○駕駛之「金福利」號漁船，未經許可
    ，即駕駛該船舶航行至大陸地區福建省海域，證人丙○○再
    轉搭姓名、年籍不詳之大陸地區成年男子駕駛之大陸籍小船
    ，航行至福建省平潭縣沿海上岸。嗣被告甲○○與丙○○在
    該地「金都酒店」會面、商談運輸第三級毒品愷他命事宜後
    ，即由綽號「阿壽」之人，將愷他命毒品轉交予丙○○，丙○○再搭乘「阿壽」之人所駕駛之大陸籍小船，嗣轉搭丁○○、戊○○所駕駛之「金福利號」漁船，又轉搭不知情「勝
    興號」漁船，終在我國海域為警察獲之事實，如前所述，則
    依此情節以觀，被告甲○○與證人丙○○、綽號「阿壽」之
    人就此次運輸及走私第三級毒品之犯行間，另被告甲○○與
    丙○○、丁○○、戊○○、綽號「楊仔」之人、姓名年籍不
    詳之大陸男子，就中華民國船舶，未經主管機關許可，不得
    航行至大陸地區間，關係均非淺，且各知情而相互配合分工
    ，彼此間應有犯意聯絡、行為分擔，堪可認定。
(八)、綜上所述，被告甲○○前開所辯，無非卸責之詞，不足採信
    。本案事證明確，其前揭犯行堪以認定，應予依法論科。
三、論罪部分：
(一)、查被告甲○○行為後，於94年2月2日修正公布之刑法，已於
    95年7月1日施行。按行為後法律有變更者，適用行為時之法
    律，但行為後之法律有利於行為人者，適用最有利於行為人
    之法律，現行刑法第2條第1項訂有明文。此條規定乃與刑法
    第一條罪刑法定主義契合，而貫徹法律禁止溯及既往原則，
    係規範行為後法律變更所生新舊法律比較適用之準據法，是
    刑法第2條本身雖經修正，但刑法第2條既屬適用法律之準據
    法，本身尚無比較新舊法之問題，應一律適用裁判時之現行
    刑法第2條規定以決定適用之刑罰法律，合先敘明。又以本
    次刑法修正之比較新舊法，應就罪刑有關之共犯、未遂犯、
    想像競合犯、牽連犯、連續犯、結合犯，以及累犯加重、自
    首減輕暨其他法定加減原因（如身分加減）與加減例等一切
    情形，綜其全部罪刑之結果而為比較，最高法院95年5月23
    日95年度第8次刑庭會議決議可資參照。經查：
１、刑法第28條共犯規定，雖將舊法之「實施」修正為「實行」
    ，其中「實施」一語，涵蓋陰謀、預備、著手及實行之概念
    在內，其範圍較廣；而「實行」則著重於直接從事構成犯罪
    事實之行為，其範圍較狹；二者之意義及範圍固有不同，但
    對於本件被告甲○○之犯行，刑法第28條之修正內容，對於
    被告並無刑罰輕重之影響，應無適用修正後刑法第二條第一
    項規定比較新舊法適用之問題（最高法院96年台上字第3781
    號判決意旨參照）。
２、又按被告行為後，刑法第55條後段之牽連犯規定，亦經95年
    7月1日起施行之新刑法修正刪除。則於新法修正施行後，被
    告甲○○所為各罪間之犯行，亦將須分論併罰。比較新、舊
    法之規定，修正後之新法規定較不利於被告，依刑法第二條
    第一項前段之規定，自應適用行為時即舊法第55條後段之規
    定，從較重之一罪予以論處。
３、懲治走私條例固有於95年7月1日修正施行，惟該法第2條第1
    項之構成要件或法定刑均未修正。而有關毒品危害防制條例
    第4條第3項、懲治走私條例第2條第1項所定依序得併科新臺
    幣500萬元以下罰金、300萬元以下罰金，其中最低罰金刑部
    分，修正前刑法第33條第5款規定：「罰金：一元（銀元）
    以上。」，而依罰金罰鍰提高標準條例規定，就72年6月26
    日前修正之刑法部分條文罰金數額提高10倍，其後修正者則
    不提高倍數。而刑法第33條第5款自72年6月26日迄94年2月2
    日修正公布（95年7月1日施行），期間並未修正，再依現行
    法規所定貨幣單位折算新臺幣條例規定，以銀元1元折算新
    臺幣3元，則修正前最低罰金數額即為新台幣30元。修正後
    刑法第33條第5款規定：「罰金：新臺幣1千元以上，以百元
    計算之。」修正後最低罰金刑即為1千元，自應以修正前之
    規定有利被告甲○○。
４、被告甲○○行為時刑法第31條第1項所定：因身分或其他特
    定關係成立之罪，其共同實施或教唆幫助者，雖無特定關係
    ，仍以共犯論。而95年7月1日修正施行之同法第31條第1項
    所定：因身分或其他特定關係成立之罪，其共同實行、教唆
    或幫助者，雖無特定關係，仍以正犯或共犯論。但得減輕其
    刑。新刑法明文增訂「得減輕其刑」，其刑罰權範圍已有所
    變更，形式上自以新法之規定有利被告甲○○。然甲○○固
    未具有船長之身分，惟依刑法第31條第1項其亦犯有台灣地
    區與大陸地區人民關係條例第80條第1項前段之罪名，而該
    罪名尚有牽連犯有毒品危害防制條例第4條第3項之運輸第3
    級毒品之罪名，就修法前之牽連犯關係從重論以甲○○運輸
    第3級毒品罪，顯較論以甲○○上開二項罪名有利，且運輸
    第3級毒品部分，並無援用刑法31條第1項之餘地，即無得減
    其刑之適用，對甲○○言之，亦非較不利。從而比較結果，
    且依不得割裂適用之原則，即應通體適用修正前之刑法有關
    規定，因而即應適用修正前之刑法第31條第1項。
５、有關想像競合犯之規定，修正後刑法第55條除規定「從一重
    處斷」外，並增列但書：「但不得科以較輕罪名所定最輕本
    刑以下之刑」，該但書之規定，係科刑之限制，為法理之明
    文化，非屬法律之變更，自無庸依修正後刑法第2條第1項之
    規定為新舊法比較適用。（參照前開最高法院刑事庭會議決
    議）
６、綜合上述各條文修正前、後之比較，揆諸前揭最高法院決議
    及修正後刑法第二條第一項前段、後段規定之「從舊、從輕
    」原則，綜合比較之結果自應適用被告行為時之法律，即修
    正前刑法之相關規定予以論處。
(二)、查愷他命係毒品危害防制條例第2條第2項第3款所規定之第
    三級毒品，且業經行政院依懲治走私條例規定公告之「管制
    物品項目及其數額」列為甲項第四款之管制進出口物品，不
    得私運進入臺灣地區。又自大陸地區私運物品進入臺灣地區
    ，或自臺灣地區私運物品前往大陸地區者，以私運物品進口
    、出口論，適用懲治走私條例規定處斷，懲治走私條例第12
    條定有明文。又中華民國之領海為自基線起至其外側十二海
    浬之海域，復經政府明令在案。核被告甲○○就自大陸地區
    私運管制物品愷他命進口及輸入臺灣地區之犯行，係犯毒品
    危害防制條例第4條第3項之運輸第三級毒品罪，及懲治走私
    條例第12條、第2條第1項之準私運管制物品進口罪。是被告
    甲○○推由丙○○未經許可，搭乘中華民國船舶「金福利號
    」漁船，由船長丁○○、船員戊○○駕駛進入大陸地區，另
    違反臺灣地區與大陸地區人民關係條例第28條規定，應依同
    條例第80條第1項前段論處。
(三)、被告甲○○與丙○○、姓名年籍不詳綽號「阿壽」之成年人
    ，就私運管制物品、運輸第三級毒品犯行間；甲○○復與丙○○、丁○○、戊○○、姓名年籍不詳綽號「楊仔」之成年
    人，就中華民國船舶，未經主管機關許可，不得航行至大陸
    地區間，皆有犯意之聯絡，行為之分擔，皆為共同正犯。再
    其等係以一行為觸犯前開毒品危害防制條例第4條第3項之運
    輸第三級毒品罪，及懲治走私條例第12條、第2條第1項之準
    私運管制物品進口罪二罪名；為想像競合犯，依刑法第55
    條之規定，應從一重之運輸第三級毒品罪論處。又其等所犯
    上開運輸第三級毒品、中華民國船舶未經主管機關許可，不
    可航行至大陸地區二罪間，有原因、結果或方法、目的之牽
    連關係，為牽連犯，應依刑法第55條之規定，從一重之運輸
    第三級毒品罪論處。另被告甲○○雖非船長，但與有船長身
    分之丁○○共犯臺灣地區與大陸地區人民關係條例第28條中
    華民國船舶未經主管機關許可，不可航行至大陸地區之罪，
    依刑法第31條第1項之規定，仍應以共犯論。至原起訴書雖
    漏未論及被告甲○○亦犯懲治走私條例第12條、第2條第1項
    之準私運管制物品進口罪及臺灣地區與大陸地區人民關係條
    例第80條第1項之罪，惟其中有關準私運管制物品進口罪部
    分，已經蒞庭檢察官於原審94年10月26日準備程序（見原審
    卷第24頁）時補充敘明，其餘罪名部分，因與起訴認有罪部
    分有牽連犯之裁判上一罪關係，為起訴效力所及，本院自應
    併予審理。再者，公訴人雖移送併案審理臺灣臺南地方法院
    檢察署94年偵字第7551號案件，然經本院檢視該卷證資料結
    果，與本案屬同一犯罪事實，本院自無需另為審理，併此敘
    明。
(四)、原審以被告甲○○事證明確，予以論罪科刑，固非無見。惟
    有關原審論以被告甲○○尚有違反入出國及移民法第5條
    第1項之罪名。然國民入出國，應向主管機關申請許可；未
    經許可者，不得入出國。但居住臺灣地區設有戶籍國民，自
    本法施行一年後，入出國不需申請許可，入出國及移民法第
    5條第1項定有明文。而該法於88年5月21日制定施行（由行
    政院於中華民國88年5月28日行政院 (88)台內字第20932號
    函定於88年5月21日施行）。本案搭船偷渡至大陸之共犯丙○○及船長丁○○、船員戊○○。丙○○有設籍於我國，有
    其住所之資料附卷可考，而船長、船員亦無證據證明在我國
    沒有設籍。再本件偷渡行為時係93年4月間，自符合該條項
    但書所定施行後一年入出國不需申請之規定，從而原審論以
    被告甲○○尚共犯有入出國及移民法第5條第1項前段之罪名
    云云，即有未洽。原審未及比較刑法有關牽連犯、刑法第
    33 條第5款、第31條第1項於95年7月1日修正施行之適用，
    亦有不合。就扣案之「愷他命」應宣告沒收部分，原判決
    誤引用毒品危害防制條例第19條第1項宣告沒收，而未能依
    最高法院96年度台上字第727號裁判意旨，援引刑法第38條
    第1項第1款宣告沒收（詳如下述），亦有違誤。被告甲○○
    上訴執陳詞以其未有與丙○○聯繫以偷渡船舶至大陸地區運
    輸及走私第三級毒品K他命入境云云，並不足取，其上訴核
    無理由。惟原判決關於被告甲○○部分，既有上揭可議之處
    ，即屬無可維持，應予撤銷改判。
(五)、爰審酌被告甲○○明知愷他命係管制進口之毒品，竟為牟取
    暴利，鋌而走險，以私運之手段將愷他命大量運入臺灣地區
    ，所為實屬非是，且該毒品戕害國人身心健康甚鉅，本案私
    運之愷他命驗餘總淨重高達4888.82公克，將危害社會治安
    至深，參以被告甲○○犯罪後，猶飾詞卸責，未具悔意等一
    切情狀，量處如主文第二項所示之刑。而被告甲○○之犯行
    雖在96年4月24日之前，惟其所犯係運輸毒品及準走私第3級
    毒品罪，所為係中華民國96年罪犯減刑條例第3條第1項第7
    款之罪名，且被判處有期徒刑8年，已逾有期徒刑1年6月，
    而不得減刑，附此敘明。
(六)、沒收部分：
１、扣案之第三級毒品愷他命5包（驗餘總淨重4888.82公克），
    係屬第三級毒品，依毒品危害防制條例第18條第1項中段之
    規定應沒入銷燬之，惟沒入銷燬其性質屬行政秩序罰，屬行
    政機關依行政程序科罰之權限，法院自不得諭知沒入銷燬（
    最高法院92年度台上字第2718號判決意旨可資參照）。且依
    毒品危害防制條例所定對於查獲之製造、運輸、販賣、意圖
    販賣而持有、以非法方法使人施用、引誘他人施用及轉讓第
    3 、4級毒品之沒收，並無特別規定，如其行為已構成犯罪
    ，則該毒品即屬不受法律保護之違禁物，應回歸刑法之適用
    ，依刑法第38條第1項第1款之規定沒收之（參見最高法院96
    年度台上字第727號裁判意旨）則上揭扣案之第三級毒品愷
    他命5包，既係被告甲○○所有供運輸犯罪所用之違禁物，
    揆諸前開裁判意旨，該扣案之「愷他命」5包（驗餘總淨重
    4888.82公克），即應依刑法第38條第1項第1款宣告沒收。
２、扣案之前述毒品外包裝塑膠袋5個，係用於包裹毒品，防其
    裸露、潮濕，並便於攜帶，且經鑑定機關就與本件扣案之愷
    他命分別鑑析其重量，有前揭鑑定通知書可憑，足證與扣案
    之愷他命並無不可析離之關係，且該外包裝塑膠袋5個屬被
    告甲○○所有供夾藏毒品以利運輸之用；另扣案門號000000
    0000號（連同ＳＩＭ卡，該卡係由電信公司發卡時即交由申
    請人丙○○使用，縱之後解約，使用人亦毋需繳回電信公司
    ，故所有權當屬申請人丙○○所有）行動電話1支，則為共
    犯即丙○○所有且供本案運輸毒品犯罪聯絡所用之物，應依
    毒品危害防制條第19條第1項之規定，併予宣告沒收。
３、按沒收物之執行完畢與沒收物之不存在，並非一事，因犯罪
    依法必須沒收之物，雖已於共犯中之一人確定判決諭知沒收
    ，並已執行完畢，對於其他共犯之判決，仍應宣告沒收。蓋
    因此種沒收之諭知，對於嗣後判決之共犯，仍不失為從刑，
    且在必須沒收之列，倘以該沒收物已因其他共犯判決諭知沒
    收確定，並經執行完畢為理由，而不為沒收之諭知，於法即
    有未合，最高法院94年度台上字第1017號判決意旨參照。則
    本案之共犯丙○○業經執行，就應沒收之手機及Ｋ他命予以
    沒收，有檢察官扣押物品處分命令，附本院卷第161、165頁
    可考，然揆諸前開說明就本案之共犯甲○○所犯之罪名，亦
    應再予宣告沒收，附此敘明。
４、至其餘扣案之SIM卡5張、遠傳電信帳單2份、電話簿1一本，
    丙○○均一再堅詞否認或與本案有關或非其所有，業經其於
    所涉上開刑事案件中供述明確（見臺灣彰化地方法院93年訴
    字第750號刑事卷第87頁背面），復查無證據足以證明上述
    物品係供本案犯罪所用之物，自無從宣告沒收；另門號0000
    000000號、0000000000號行動電話2支，雖均係被告甲○○
    所有並持以犯本案所用之物，亦經其於原審行準備程序中陳
    述明確（見原審94年10月26日準備程序筆錄第5頁），惟該
    行動電話2支，均未扣案，且下落不明，無證據證明尚屬存
    在而未滅失，為免將來執行之困難，爰不另為沒收之諭知，
    附此敘明。
貳、無罪部分：
一、公訴意旨略以：被告乙○○（綽號草哥）於93年4月11日至
    同年月19日間之某日與甲○○、丙○○在廈門「金都酒店」
    會合，並謀議將愷他命5大包偽裝成茶葉包裝之方式，私運
    暨偷渡返台。93年4月19日19時許，甲○○即委託某姓名年
    籍不詳年約30歲，綽號「阿壽」之大陸地區成年男子，在大
    陸平潭某處將偽裝成茶葉包裝之愷他命5大包（驗餘總淨重4
    888. 82公克）轉交予丙○○，並協助其先搭乘「阿壽」所
    駕駛之大陸籍漁船，再轉搭台灣籍漁船「金福利號」、「勝
    興號」，將管制之愷他命私運進口及輸入臺灣地區，嗣於同
    年月21日凌晨4時20分許，在臺灣海域彰化縣外海3.1浬處，
    為警查獲，並扣得上開第三級毒品愷他命5大包。因認乙○○亦涉犯有毒品危害防制條例第4條第3項運輸第3級毒品罪
    嫌及懲治走私條例第12條、第2條第1項之走私毒品罪嫌（此
    部分係原審蒞庭檢察官補正）。
二、按犯罪事實應依證據認定之，無證據不得認定犯罪事實；不
    能證明被告犯罪或其行為不罰者，應諭知無罪之判決，刑事
    訴訟法第154條第2項、第301條第1項分別定有明文。又按事
    實之認定，應憑證據，如未能發現相當證據，或證據不足以
    證明，自不能以推測或擬制之方法，以為裁判基礎；認定犯
    罪事實所憑之證據，雖不以直接證據為限，間接證據亦包括
    在內；然而無論直接或間接證據，其為訴訟上之證明，須於
    通常一般之人均不致有所懷疑，而得確信其為真實之程度者
    ，始得據為有罪之認定，倘其證明尚未達到此一程度，而有
    合理之懷疑存在時，事實審法院復已就其心證上理由予以闡
    述，敘明其如何無從為有罪之確信，因而為無罪之判決，尚
    不得任意指為違法，亦分別有最高法院40年臺上字第86號、
    76年臺上字第4986號判例可資參照。
三、公訴人認被告乙○○涉犯前開犯行，無非係以丙○○於其前
    案己身為被告時之供詞及被告甲○○、乙○○均於93年4月8
    日出境，並於93年4月21日入境返台之入出境資料及被告甲○○、乙○○之行動電話0000000000、0000000000自93年4
    月21日至同年月24日間有密切之通聯為論據。訊據被告乙○○堅決否認前揭犯行，供稱：伊與甲○○認識、雙方以電話
    聯繫是正常之情形，實不能依此就認定伊有與甲○○、丙○○共同運輸毒品返臺之事，又伊與甲○○一同搭機至大陸後
    ，伊一人隨即前往大陸深圳之工廠，並無在大陸地區與丙○○碰面，更無共同運輸毒品回國等語。經查：
(一)、丙○○偵查中所供：（問：茶葉包何人所有？）答：一個姓
    林的給我的，他說他要來向我拿，代價5萬…此事只有我和
    姓林的知道。（93年度少連偵字第34號卷第35頁）我10天都
    住金都酒店，甲○○、乙○○也住金都酒店，4月18日甲○○叫我去福州住金輝酒店，隔天我再過去平潭，平潭是住船
    長家，船長是大陸人，19日晚上7點多出海，我出海以後船
    長再將東西交給我，有8包，有用真空壓縮，再用旅行帶裝
    著。（同卷第149頁）林董先給我10萬元，另外15萬元是回
    來再給。（同卷151頁）就丙○○所供，其亦指係被告甲○○要伊運輸毒品，全未提及被告乙○○亦有參與。
(二)、證人丙○○於警詢及偵查中所供涉及乙○○之部分，分別證
    稱：在大陸與甲○○見面討論走私毒品時，乙○○在場。在
    大陸金都酒店與被告甲○○見面時，綽號「草哥」之乙○○
    也在場等語，其餘即未再有所指證。而就乙○○到底在場，
    有無參與討論？事成後是否亦要給丙○○交通費？或乙○○
    與甲○○就丙○○帶至台灣之扣案K他命二人如何出資？如
    何分配，均未見丙○○有何指證。即不能以丙○○與被告甲○○在討論運輸K他命入境台灣時，乙○○偶到現場，亦遽
    論乙○○亦知情參與。再稽以丙○○於原審及本院審理時具
    結作證，均證稱：其原本在台灣不認識乙○○，則其既不認
    識乙○○，何有在大陸與被告甲○○商討運毒時，丙○○偶
    到現場，即同意乙○○加入渠等運輸K他命之犯行，亦有不
    合常情之處。
(三)、至於被告甲○○、乙○○二人同一日出境及同一日返台，以
    被告乙○○於本院準備程序所供：伊做佛像冷光的事業，甲○○的朋友在大陸作靈骨塔，伊要透過甲○○跟他聯繫，因
    為他的事業跟伊的事業有關。是二人同進同出，亦無何可疑
    之處。再被告甲○○、乙○○之行動電話依序為0000000000
    、0000000000自93年4月21日至同年月23日間，固有22通密
    切之通聯紀錄，而該期間被告二人業已回到台灣，應已各自
    返家，而賴行動電話聯繫生意上之事宜亦無不可，且並無該
    通聯之譯文可資瞭解被告二人聯繫之內容為何？實難以遽斷
    而臆測被告二人係因聯繫本案運輸及走私毒品入境被查獲之
    情。
(四)、此外，復查無其他積極之事證，足以證明被告乙○○有上揭
    犯行，依罪疑惟輕之法則，被告乙○○之犯嫌即有不足。原
    審以被告乙○○事證明確，予以論罪科刑，即有未洽。被告
    乙○○以其未有參與犯罪而提起上訴，即屬有理。原判決此
    部分既有不當，即應撤銷改判，另為被告乙○○無罪之諭知
    。
參、被告甲○○經本院合法傳喚，有送達回證附卷可稽，且無在
    監在押紀錄，有其在監在押簡列表可考，其無正當理由不到
    庭，爰不待其陳述逕行判決。
據上論斷，應依刑事訴訟法第371條、第369條第1項前段、第364
條、第299條第1項前段、第301條第1項，毒品危害防制條例第4
條第3項、第19條第1項，懲治走私條例第12條、第2條第1項，臺
灣地區與大陸地區人民關係條例第80條第1項前段，刑法第2條第
1項前段、第11條、第28條、第38條第1項第1款、修正前刑法第
55條、第31條第1項，判決如主文。
本案經檢察官呂文忠到庭執行職務。
中　　華　　民　　國　　96　　年　　12　　月　　6 　　日
 　　      　　　 刑事第十四庭   審判長法　官　 陳志洋
                                       法　官　 蔡聰明
                                       法　官　 林秀鳳
以上正本證明與原本無異。
如不服本判決，應於收受送達後十日內向本院提出上訴書狀，其
未敘述上訴之理由者並得於提起上訴後十日內向本院補提理由書
（均須按他造當事人之人數附繕本）。
                                       書記官   高士童
中　　華　　民　　國　　96　　年　　12　　月　　6 　　日
附錄：本案論罪科刑法條全文
毒品危害防制條例第4條笫3項：
製造、運輸、販賣第三級毒品者，處五年以上有期徒刑，得併科
新臺幣五百萬元以下罰金。
懲治走私條例第2條第1項：
私運管制物品進口、出口逾公告數額者，處七年以下有期徒刑，
得併科新臺幣三百萬元以下罰金
臺灣地區與大陸地區人民關係條例第80條：
中華民國船舶、航空器或其他運輸工具所有人、營運人或船長、
機長、其他運輸工具駕駛人違反第二十八條第一項規定或違反第
二十八條之一第一項規定或台灣地區人民違反第二十八條之一第
二項規定者，處三年以下有期徒刑、拘役或科或併科新台幣一百
萬元以上一千五百萬元以下罰金。但行為係出於中華民國船舶、
航空器或其他運輸工具之船長或機長或駕駛人自行決定者，處罰
船長或機長或駕駛人。